【裁判字號】    97,訴,1583
【裁判日期】    971120
【裁判案由】    營利事業所得稅
【裁判全文】
臺北高等行政法院判決
                                      97年度訴字第1583號
                              .
原      告  甲○○○○○○○○.
訴訟代理人  李永然  律師
            黃敏哲  律師
            溫藝玲  律師
被      告  財政部臺北市國稅局
代  表  人  凌忠嫄（局長）住同上
訴訟代理人  乙○○
上列當事人間因營利事業所得稅事件，原告不服財政部中華民國
97年4月18日台財訴字第09700173790號（案號：第00000000號）
訴願決定，提起行政訴訟。本院判決如下：
    主  文
訴願決定及原處分（含復查決定）核定補徵原告營利事業所得稅
金額，超過新臺幣五十萬二百四十七元部分，均撤銷。
訴訟費用由被告負擔。
    事  實
一、事實概要：
    緣原告民國（下同）91年度營利事業所得稅結算申報，原列
    報全年所得額新臺幣（下同）1,055,869 元，被告機關初查
    依申報數核定，嗣經財政部賦稅署通報原告91年度營利事業
    所得稅未能提示帳證供核，應按人力仲介業同業利潤標準核
    定其所得額，被告機關乃重行按人力仲介業（行業標準代號
    ：7901-12）同業利潤標準淨利率30%，重行核定全年所得額
    5,334,359元，應補稅額1,069,622元。原告不服，申請復查
    ，未獲變更，提起訴願遭決定駁回，遂提起本件行政訴訟。
二、兩造聲明：
    (一)原告聲明求為判決：1.訴願決定、原處分（含復查決定）
                          關於核定補徵原告營利事業所得稅
                          超出新台幣500,247 元部分應予撤
                          銷。
                        2.訴訟費用由被告負擔。
    (二)被告聲明求為判決：1.駁回原告之訴。
                        2.訴訟費用由原告負擔。
三、兩造之爭點：被告按人力派遣業同業利潤標準淨利率30% ，
    核定原告全年所得額5,334,359 元，應補稅額1,069,622 元
    ，是否適法？
    (一)原告主張之理由：
      1.關於推計課稅之原則，司法院大法官釋字第218 號解釋
        理由書即曾揭示：「憲法第19條規定：『人民有依法律
        納稅之義務』，國家依據所得稅法課徵所得稅時，無論
        為個人綜合所得稅或營利事業所得稅，納稅義務人均應
        在法定期限內填具所得稅結算申報書自行申報，並提示
        各種證明所得額之帳簿、文據，以便稽徵機關於接到結
        算申報書後，調查核定其所得額及應納稅額。凡未在法
        定期限內填具結算申報書自行申報或於稽徵機關進行調
        查或復查時，未提示各種證明所得額之帳簿、文據者，
        稽徵機關得依查得資料或同業利潤標準，核定其所得額
        ，所得稅法第71條第1項前段、第76條第1項、第79條第
        1項、第80條第1項及第83條第1 項規定甚明。此項推計
        核定所得額之方法，與憲法首開規定之本旨並不牴觸。
        惟依推計核定之方法，估計納稅義務人之所得額時，仍
        應本經驗法則，力求客觀、合理，使與納稅義務人之實
        際所得額相當，以維租稅公平原則。」等語，由此可見
        ，稽徵機關如欲依所查得之資料或同業利潤標準，核定
        所得額數時，仍應本經驗法則，力求客觀、合理，始符
        和租稅公平原則。
      2.次按「本法第83條所稱之帳簿文據，其關係所得額之一
        部或關係課稅年度中某一期間之所得額，而納稅義務人
        未能提示者，稽徵機關得就該部分依查得之資料或同業
        利潤標準，核定其所得額。」固為行為時所得稅法第24
        條第1項、第83條第1項及同法施行細則第81條第1 項所
        明定，揆諸首揭大法官解釋意旨，機關依據上開規定，
        按同業利潤標準核定納稅義務人所得額時，仍應詳加推
        究納稅義務人之行業性質，有無類似性，並予以適當歸
        類，始為適法。
      3.原告犬象工作室（即徐熙娣）與負責人徐熙娣實屬一體
        ，且犬象工作室之收入來源即為徐熙娣對外從事技藝表
        演工作之收入，故犬象工作室之稅務行業實應為「其他
        技藝表演業務」：
        (1)按「上訴人等四商號係某甲等四人各別獨資經營，雖
          無從認為非法人之團體，但該商號與其主人既屬一體
          ，而被上訴人提出之起訴狀，亦係列其主人為該商號
          之法定代理人，茲祇改列其主人為當事人，即不生無
          當事人能力之問題。」最高法院43年台上字第601 號
          判例參照。
        (2)次按「獨資商號，並無獨立之人格，以該商號為營業
          ，所生權利義務仍歸諸出資之個人，是商號與個人名
          稱雖異，實非不同權義主體，至應否課徵營業稅、營
          利事業所得稅，個人綜合所得稅及應否辦理營業登記
          ，乃因其所得、因其行為之不同而異，非可因此不同
          ，謂為獨資商號與出資之個人乃不同之權利義務主體
          。至所得稅法第3 條及第11條僅是規定所得稅法上所
          稱之營利事業包括獨資商號，而獨資商號列為應課徵
          營利事業所得稅範疇，然並未表示獨資商號與出資之
          個人為不同之權義主體，故尚難因此即謂獨資商號具
          有獨立之人格而得為權利義務主體。」最高行政法院
          91年度判字第1711號判決著有明文。況查獨資商號在
          行政訴訟裁判當事人欄，應以獨資商號主人為當事人
          ，記載為「○○○即○○商號」，此觀最高行政法院
          68年8月份庭長評事聯席會議決議甚明。
        (3)經查，原告犬象工作室係為一獨資商號，且以徐熙娣
          為負責人，是該犬象工作室與其獨資營業主徐熙娣係
          屬一體。又原告犬象工作室係非法人團體，並無權利
          能力，故實際上其對外為法律行為，例如：與數位製
          作事業有限公司簽署補充合約書、與八大電視股份有
          限公司簽署主持合約書之人均為徐熙娣，且實際上主
          持節目、代言產品或參加表演節目等之人亦為徐熙娣
          ，於此情形之下，原告犬象工作室對外所為之法律行
          為即為徐熙娣所為，是原告犬象工作室之稅務行業實
          應以徐熙媛娣與簽約公司依約參與主持、演出、代言
          等活動認定，而應屬財政部87年2 月編印中華民國稅
          務行業標準分類：「社會服務及個人服務業」-- 「
          技藝表演業」下之8610-99「其他技藝表演」子類。
        (4)準此，原告犬象工作室為非法人團體，其與徐熙娣係
          為同一體，故其稅務行業為何，則應端視徐熙娣實際
          所從事之行業而定，因此被告機關以原告犬象工作室
          之主要營業項目為依約派遣人員主持節目、代言產品
          或參加表演節目，核屬「人力供應業」云云等語，核
          定按人力仲介業同業利潤標準淨利率30% 核定營業淨
          利5,255,769 元，加計非營業收入總額78,590元，核
          定全年所得額5,334,359 元，顯係將原告犬象工作室
          與徐熙娣割裂為二個不同之主體觀之，洵屬有誤，彰
          彰甚明。
      4.原告犬象工作室與徐熙娣係屬同一體，所得產生之來源
        係為徐熙娣之表演收入，此與「人力供應業」之情形有
        別，是今被告機關按人力仲介業同業利潤標準核定原告
        徐熙娣（即犬象工作室）之所得額，顯屬有誤：
        (1)經查，依財政部87年2 月編印織中華民國稅務行業標
          準分類中關於「人力供應業」之說明：「凡從事職業
          介紹或人力仲介、派遣、接受委託招募員工之行業均
          屬之。模特兒經紀亦歸入本細類…」，準此，就模特
          兒與經紀公司間之關係而言，兩者係屬不同之權利主
          體，且經紀公司主要之營業項目係在於為模特兒介紹
          工作機會，並依其工作之報酬抽取一定成數之佣金，
          此應為模特兒經紀歸類為人力供應業之故。
        (2)惟查，反觀諸本件原告犬象工作室與徐熙娣本為一體
          ，且犬象工作室中從事技藝表演之人亦僅為徐熙娣一
          人，徐熙娣從事技藝表演即為犬象工作室從事技藝表
          演，是犬象工作室之稅務行業分類應為「其他技藝表
          演」。此外，犬象工作室（即徐熙娣）之經紀公司實
          為數位製作事業有限公司，此有經紀合約書、補充合
          約書可資為證，是徐熙娣並非接受犬象工作室之派遣
          而從事演藝工作，是縱犬象工作室與徐熙媛娣雖均得
          為稅法上之課稅主體，惟其間之法律關係為何，仍應
          依民法上之法律關係實際認定之。
        (3)且按「解釋意思表示，應探求當事人之真意，不得拘
          泥於所用之辭句」，民法第98條定有明文。準此，犬
          象工作室與八大電視有限公司（下簡稱：八大公司）
          簽署之「主持合約書」第一條雖約定：「乙方同意於
          本合約期間內，由旗下經紀藝人『徐熙娣』（以下簡
          稱乙方藝人）主持甲方所製作之節目，節目名稱為『
          娛樂百分百』（以下簡稱本節目）。」，然該契約書
          之意旨乃八大公司聘請犬象工作室（即徐熙娣）主持
          節目，並依約給付報酬，故犬象工作室之報酬即為徐
          熙娣之報酬，是縱該契約之用詞為「…旗下經紀藝人
          …」，亦不妨害原告犬象工作室與徐熙娣係屬一體之
          認定。
        (4)末查，就以水電行之獨資商號為例，該商號與第三人
          承攬工程時，簽約時之名義亦為該商號，而實際上從
          事工作者，亦為該負責人，此項情況倘若依被告機關
          之認定，豈不解為該商號派遣該負責人為客戶處理工
          作，然綜觀現今實務，並無任何獨資水電行被認定為
          「人力仲介」業，故今被告機關以原告犬象工作室之
          主要營業項目為依約派遣人員主持節目、代言產品或
          參加表演節目等所為之課稅處分，顯屬違誤，應無疑
          問。
        (5)查，「人力派遣業」與「技藝表演業」係從事不同之
          工作業務性質，被告援引財政部87年2 月所編印「中
          華民國稅務行業標準分類」中之「人力派遣業」之說
          明為：「凡從事職業介紹或人力仲介、派遣、接受委
          託招募員工之行業均屬之。惟查，卷附原告所提示之
          部分合約書，固然以犬象工作室徐熙娣之名義與相對
          人簽定，然揆諸前揭最高行政法院判決意旨及庭長會
          議決議，上揭等契約履行權利義務之主體仍為徐熙娣
          ，而非犬象工作室，太平工作室本身亦無與徐熙娣建
          構出「僱傭關係」之可能，更遑論是「派遣」或為徐
          熙娣出面爭取或仲介提供戲劇主持演出之機會，則徐
          熙娣以該商號為營業，所生權利義務仍歸諸出資之徐
          熙娣，換言之，徐熙娣始負有契約履行之義務，故被
          告指稱「合約主體實為原告非徐熙娣本人」云云，於
          法自屬未合，要非可採。
      5.另被告機關援引鈞院95年度訴字第527 號判決及最高行
        政法院96年度裁字第3306號判決以為認事用法之憑據，
        亦有引據失當之違誤，蓋：
        (1)觀鈞院95年度訴字第527 號判決及最高行政法院96年
          度裁字第3306號判決所揭情節，均係法人主體與旗下
          藝人（自然人）主體間之經紀關係，此與本案納稅義
          務主體為獨資商號，獨資商號與出資主間於民法上屬
          同一人格，無可能創設法律關係等情，顯非相同，自
          難以比附援引。
        (2)再查，鈞院95年度訴字第527 號判決意旨係以「…阿
          爾發傳播事業有限公司主要營業項目，為提供演藝人
          員吳宗憲予中國電視公司參與主持演出，並無製作、
          發行之營業行為。，與實際營業項目不符……」云云
          為由，認定阿爾發傳播事業有限公司應屬「人力仲介
          業」，反觀本件徐熙娣（即犬象工作室）之系爭91年
          度營業收入均係從事戲劇演出、廣告拍攝及節目主持
          之收入，核與徐熙娣（即犬象工作室）所簽訂之系爭
          廣告、主持等合約相符，自與「中華民國稅務行業標
          準分類」中之「技藝表演」及「其他技藝表演業務」
          定義相符，亦無與實際營業項目不符之情，是以，前
          揭判決所認定之事實顯與本案事實截然不同，被告恣
          意比附援引，要難可採。
      6.又被告答辯表示原告本無需向台北市商業處及被告申請
        設立及營業登記，自願申報繳納非屬課徵範圍之營業稅
        ，有悖於一般常情云云，惟查，所得稅法第11條第2 項
        規定：「本法稱營利事業，係指公營、私營或公私合營
        ，以營利為目的，具備營業牌號或場所之獨資、合夥、
        公司及其他組織方式之工、商、農、林、漁、牧、礦冶
        等營利事業。」是獨資、合夥及公司組織，均可成為營
        利事業。原告合法完成商業登記，並取得營利事業登記
        ，並依法完納營業稅及營利事業所得稅，何來悖於一般
        常情。
      7.另被告機關又指摘原告不具組織性，且未有與資本主－
        徐熙娣獨立分離之財產以供運作，是原告雖具有營利事
        業型態，卻無實際營業之實，依據實質課稅，應將徐熙
        娣所提供其專業性勞務及個人受僱提供勞務所取得之收
        益轉而全數歸課徐熙娣個人綜合所得稅云云，惟查，原
        告之營業即為戲劇演出、廣告拍攝及節目主持，被告亦
        不否認原告確有營業之實。然被告卻恣意切割認定徐熙
        娣始有表演之實，犬象工作室則無為由，肇因其自身恣
        意擴張適用課稅主體之認定所致。獨資商號係由自然人
        出資，其財產仍歸屬出資之自然人個人，商號之經營更
        不以設有獨立分離之財產為必要，被告機關對於獨資商
        號之認識，恐有誤解。另查實質課稅原則有其適用之要
        件及界限，納稅義務人如無濫用法律行為之形式及方式
        ，被告自不得恣意援引實質課稅原則作為課稅之依據，
        否則即屬違反租稅法律主義。
      8.綜上所述，被告機關以原告犬象工作室之主要營業項目
        為依約派遣人員主持節目、代言產品或參加表演節目，
        核屬「人力供應業」云云等語，核定按人力仲介業同業
        利潤標準淨利率30%核定營業淨利5,255,769元，加計非
        營業收入總額78,590元，核定全年所得額5,334,359 元
        ，實屬有誤，已嚴重侵害原告之權益，自不待言。為此
        ，請判決如訴之聲明。
    (二)被告主張之理由：
      1.按「本法稱營利事業，係指公營、私營或公私合營，以
        營利為目的，具備營業牌號或場所之獨資、合夥、公司
        及其他組織方式之工、商、農、林、漁、牧、礦、冶等
        營利事業。」「稽徵機關進行調查或復查時，納稅義務
        人應提示有關各種證明所得額之帳簿、文據；其未提示
        者，稽徵機關得依查得之資料或同業利潤標準，核定其
        所得額。……納稅義務人已依規定辦理結算申報，但於
        稽徵機關進行調查時，通知提示有關各種證明所得額之
        帳簿、文據而未依限期提示者，稽徵機關得依查得之資
        料或同業利潤標準核定其所得額；嗣後如經調查另行發
        現課稅資料，仍應依法辦理。」為所得稅法第11條第2
        項、第83條第1項及第3項所明定。
      2.原告申報從事其他技藝表演業務，91年度列報營業收入
        淨額17,519,232元、非營業收入78,590元及全年所得額
        1,055,869 元，被告初查依申報數核定，嗣經財政部稽
        核組通報原告係聘僱徐熙娣君並派遣其依約主持節目、
        代言等，營業性質屬人力派遣業，因原告無法提示91年
        度各種有關證明所得額之帳簿、文據，重行按人力仲介
        業（行業標準代號：7901-12 ）同業利潤標準淨利率30
        ﹪，核定營業淨利5,255,769 元，加計非營業收入總額
        78,590元，核定全年所得額5,334,359 元。原告不服，
        申請復查主張係從事戲劇表演及節目主持等演藝活動，
        應適用其他技藝表演業（行業標準代號8610-99 ）同業
        利潤標準淨利率17% 重新核定云云。經被告復查決定以
        ：依原告提示八大電視股份有限公司主持合約書、電通
        揚雅廣告股份有限公司廣告合約書及數位製作事業有限
        公司經紀合約書（含補充合約書）所載，原告主要營業
        項目為聘僱徐熙娣君並派遣其依約主持「娛樂百分百」
        節目、拍攝廣告、產品代言或參加表演節目，核屬「中
        華民國稅務行業標準分類」－「其他工商服務業」－「
        人力供應業」，原核定以原告未提示帳證，同意依法核
        定，按人力仲介業（行業標準代號：7901-12 ）同業利
        潤標準淨利率30﹪，核定營業淨利5,255,769 元及全年
        所得額5,334,359 元並無不合，復查決定遂予維持。原
        告仍表不服，提起訴願，遞遭駁回。
      3.權利能力指受權利或義務之歸屬的資格或法律地位。只
        要有法律，則為其施行，就有相對於該法律規定之權利
        或義務之歸屬資格的規範需要。而不同法律規定之權利
        能力的要件並不一定相同，在稅捐法上特別凸顯的是民
        事法上有權利能力者，在稅捐法上不一定有權利能力。
        例如獨資在民事法上雖無權利能力，但因其具備營利事
        業的要件，關於營利事業所得稅，依然有所得稅法上之
        權利能力。要之，稅捐法上之權利能力為獨立於民事法
        上之權利能力的特別權利能力，本案犬象工作室為一獨
        資事業，即為所得稅法第11條第2 項所稱之「營利事業
        」，依法課徵營利事業所得稅，為原告所不爭，合先敘
        明。
      4.次查財政部87年2 月編印中華民國稅務行業標準分類：
        「社會服務及個人服務業」－「技藝表演業」之說明：
        「凡從事各種戲劇、歌舞、話劇、音樂演奏、民俗、雜
        技等表演及其組織經營之行業均屬之。從事個人音樂演
        奏之行業亦歸入本細類。」，其下分8610－11「劇團、
        舞團」、8610－12「音樂表演」及8610－99「其他技藝
        表演」等子類；另「其他工商服務業」－「人力供應業
        」之說明：「凡從事職業介紹或人力仲介、派遣、接受
        委託招募員工之行業均屬之。模特兒經紀亦歸入本細類
        。但政府機構所屬之國民就業輔導中心及服務站應歸入
        9111（政府機關）細類。」，其下分7901－11「職業介
        紹」及7901－12「人力仲介」2 子類。本件依卷附原告
        提示八大電視股份有限公司主持合約書及數位製作事業
        有限公司經紀合約書（含補充合約書）等資料影本，原
        告主要營業項目，顯為提供演藝人員予簽約公司依約定
        參與主持、演出等活動，原告91年度派遣參與表演代言
        活動者為徐熙娣本人，原告為派遣徐熙娣對外行使契約
        行為之仲介機構，其適用行業核屬中華民國稅務行業標
        準分類：「其他工商服務業」－「人力供應業」，是被
        告按人力仲介業（行業標準代號：7901-12 ）同業利潤
        標準淨利率30﹪，核定91年度營業淨利5,255,769 元及
        全年所得額5,334,359元，揆諸首揭規定，並無不合。
        原告所訴，委無足採，本件原處分請予維持。相似案情
        有鈞院95年度訴字第02688號判決可資參採，併予陳明
        。
      5.據上論述，本件原處分、訴願決定均無違誤，為此請求
        判決如被告答辯之聲明。
    理  由
一、按「稽徵機關進行調查或復查時，納稅義務人應提示有關各
    種證明所得額之帳簿、文據；其未提示者，稽徵機關得依查
    得之資料或同業利潤標準，核定其所得額。……納稅義務人
    已依規定辦理結算申報，但於稽徵機關進行調查時，通知提
    示有關各種證明所得額之帳簿、文據而未依限期提示者，稽
    徵機關得依查得之資料或同業利潤標準核定其所得額；嗣後
    如經調查另行發現課稅資料，仍應依法辦理。」為所得稅法
    第83條第1項及第3項所明定。
二、查原告91年度營利事業所得稅結算申報，原列報全年所得額
    1,055,869元，被告機關初查依申報數核定，嗣經財政部賦
    稅署通報原告91年度營利事業所得稅未能提示帳證供核，應
    按人力仲介業同業利潤標準核定其所得額，被告機關乃重行
    按人力仲介業（行業標準代號：7901-12）同業利潤標準淨
    利率30%，重行核定全年所得額5,334,359元，應補稅額1,06
    9,622元。原告不服，申請復查，未獲變更，提起訴願遭決
    定駁回各情，為兩造所不爭，並有91年度營利事業投資人明
    細及分配盈餘表、各類所得扣繳暨免扣繳憑單申報書、各類
    所得扣繳暨免扣繳憑單、稅額繳款書、營利事業所得稅結算
    申報書、核定通知書、復查及訴願決定書等附原處分卷及訴
    願卷內可稽，自堪信實。
三、原告循序起訴意旨略以：揆諸司法院釋字第218號解釋意旨
    ，機關依規定，按同業利潤標準核定納稅義務人所得額時，
    仍應詳加推究納稅義務人之行業性質，有無類似性，並予以
    適當歸類，始為適法；又原告犬象工作室係為一獨資商號，
    且以徐熙娣為負責人，是該犬象工作室與其獨資營業主徐熙
    娣係屬一體。又原告犬象工作室係非法人團體，並無權利能
    力，故實際上其對外為法律行為，例如：與數位製作事業有
    限公司簽署補充合約書、與八大電視股份有限公司簽署主持
    合約書之人均為徐熙娣，且實際上主持節目、代言產品或參
    加表演節目等之人亦為徐熙娣，於此情形之下，原告犬象工
    作室對外所為之法律行為即為徐熙娣所為，是原告犬象工作
    室之稅務行業實應以徐熙娣與簽約公司依約參與主持、演出
    、代言等活動認定，而應屬財政部871年2月編印中華民國稅
    務行業標準分類：「社會服務及個人服務業」--「技藝表演
    業」下之8610-99「其他技藝表演」子類；準此，原告犬象
    工作室為非法人團體，其與徐熙娣係為同一體，故其稅務行
    業為何，則應端視徐熙娣實際所從事之行業而定，因此被告
    機關以原告犬象工作室之主要營業項目為依約派遣人員主持
    節目、代言產品或參加表演節目，核屬「人力供應業」云云
    ，顯係將原告犬象工作室與徐熙娣割裂為二個不同之主體觀
    之，洵屬有誤；卷附原告所提示之部分合約書，固然以犬象
    工作室徐熙娣之名義與相對人簽定，然揆諸前揭最高行政法
    院判決意旨及庭長會議決議，上揭等契約履行權利義務之主
    體仍為徐熙娣，而非犬象工作室，犬象工作室本身亦無與徐
    熙娣建構出「僱傭關係」之可能，更遑論是「派遣」或為徐
    熙娣出面爭取或仲介提供戲劇主持演出之機會，則徐熙娣以
    該商號為營業，所生權利義務仍歸諸出資之徐熙娣，換言之
    ，徐熙娣始負有契約履行之義務，故被告指稱「合約主體實
    為原告非徐熙娣本人」云云，於法自屬未合；另被告機關援
    引鈞院95年度訴字第527號判決及最高行政法院96年度裁字
    第3306號判決以為認事用法之憑據，亦有引據失當之違誤，
    誤；爰請判決如訴之聲明云云。
四、本件兩造爭點為被告機關按人力派遣業同業利潤標準淨利率
    30%，核定原告全年所得額5,334,359元，應補稅額1,069,62
    2元，是否適法？經查：
（一）按「憲法第19條規定：『人民有依法律納稅之義務』，國
      家依據所得稅法課徵所得稅時，無論為個人綜合所得稅或
      營利事業所得稅，納稅義務人均應在法定期限內填具所得
      稅結算申報書自行申報，並提示各種證明所得額之帳簿、
      文據，以便稽徵機關於接到結算申報書後，調查核定其所
      得額及應納稅額。凡未在法定期限內填具結算申報書自行
      申報或於稽徵機關進行調查或復查時，未提示各種證明所
      得額之帳簿、文據者，稽徵機關得依查得資料或同業利潤
      標準，核定其所得額，所得稅法第71條第1項前段、第76
      條第1項、第79條第1項、第80條第1項及第83條第1項規定
      甚明。此項推計核定所得額之方法，與憲法首開規定之本
      旨並不牴觸。惟依推計核定之方法，估計納稅義務人之所
      得額時，仍應本經驗法則，力求客觀、合理，使與納稅義
      務人之實際所得額相當，以維租稅公平原則。」為司法院
      釋字第218號解釋理由書所揭明。準此，稽徵機關如欲依
      所查得之資料或同業利潤標準，核定所得額數時，仍應本
      經驗法則，力求客觀、合理，始符租稅公平原則。又「本
      法第83條所稱之帳簿文據，其關係所得額之一部或關係課
      稅年度中某一期間之所得額，而納稅義務人未能提示者，
      稽徵機關得就該部分依查得之資料或同業利潤標準，核定
      其所得額。」固為行為時所得稅法第24 條第1項、第83條
      第1項及同法施行細則第81條第1項所明定，揆諸上揭司法
      院解釋意旨，稅捐稽徵機關依據上開規定，按同業利潤標
      準核定納稅義務人所得額時，仍應詳加推究納稅義務人之
      行業性質，有無類似性，並予以適當歸類，始為適法。
（二）獨資商號，並無獨立之人格，以該商號為營業，所生權利
      義務仍歸諸出資之個人，是商號與個人名稱雖異，實非不
      同權義主體，至應否課徵營業稅、營利事業所得稅，個人
      綜合所得稅及應否辦理營業登記，乃因其所得、因其行為
      之不同而異，非可因此不同，謂為獨資商號與出資之個人
      乃不同之權利義務主體。至所得稅法第3條及第11條僅是
      規定所得稅法上所稱之營利事業包括獨資商號，而獨資商
      號列為應課徵營利事業所得稅範疇，然並未表示獨資商號
      與出資之個人為不同之權義主體，故尚難因此即謂獨資商
      號具有獨立之人格而得為權利義務主體（最高行政法院91
      年度判字第1711號判決意旨參照）。況查獨資商號在行政
      訴訟裁判當事人欄，應以獨資商號主人為當事人，記載為
      「○○○即○○商號」，此觀最高行政法院68年8月份庭
      長評事聯席會議決議甚明。本件原告主張犬象工作室係為
      一獨資商號，且以徐熙娣為負責人之情，為被告所不爭，
      並有營利事業登記資料附本院卷第6頁可稽。是該犬象工
      作室與其獨資營業主徐熙娣係屬一體；又原告犬象工作室
      既屬獨資商號，依上說明，並無權利能力，故實際上其對
      外為法律行為，即為該獨資商號負責人徐熙娣所為，故其
      稅務行業為何，則應端視徐熙娣實際所從事之行業而定。
      至被告機關主張原告並非如其所主張僅僱用徐熙娣一人，
      尚另僱用徐堅云云；然查犬象工作室為一獨資商號，且係
      以徐熙娣為負責人，原告從事之主要營業項目為「戲劇演
      出、拍攝廣告及節目主持」，均由徐熙娣本人親自履約，
      提供該項才藝表演，並無派遣其他人員為「戲劇演出、拍
      攝廣告及節目主持」之履約；又犬象工作室既屬獨資商號
      ，並無獨立之人格，以該商號為營業，所生權利義務仍歸
      諸出資負責人之個人，是該獨資之犬象工作室縱另僱用徐
      堅（依91年度綜合所得稅BAN給付清單所示，該年度給付
      總額為180,000元），乃不影響犬象工作室為獨資商號之
      性質，與徐熙娣個人名稱雖異，實非不同權義主體。
（三）「人力派遣業」與「技藝表演業」係從事不同之工作業務
      性質，依卷附財政部87年2月編印中華民國稅務行業標準
      分類：「社會服務及個人服務業」－「技藝表演業」之說
      明：「凡從事各種戲劇、歌劇、話劇、音樂演奏、民俗、
      雜技等表演及其組織經營之行業均屬之。從事個人音樂演
      奏之行業亦歸入本細類。」（91年7月編印中華民國稅務
      行業標準分類亦同此定義）。其下分8610－11「劇團、舞
      團」、8610－12「音樂演奏」及8610－99「其他技藝表演
      」等子類（參87年2 月編印中華民國稅務行業標準分類）
      ；另「其他工商服務業」－「人力供應業」之說明：「凡
      從事職業介紹或人力仲介、派遣、接受委託招募員工之行
      業均屬之。模特兒經紀亦歸入本細類。但政府機構所屬之
      國民就業輔導中心及服務站應歸入9111（政府機關）細類
      。」，其下分7901－11「職業介紹」及7901－12「人力仲
      介」2 子類（87年2 月編印中華民國稅務行業標準分類）
      。茲被告依卷附原告提示八大電視股份有限公司主持合約
      書及數位製作事業有限公司經紀合約書（含補充合約書）
      等資料影本，認定原告主要營業項目，顯為提供演藝人員
      予簽約公司依約定參與主持、演出等活動，原告91年度派
      遣參與表演代言活動者為徐熙娣本人，原告為派遣徐熙娣
      對外行使契約行為之仲介機構，其適用行業核屬中華民國
      稅務行業標準分類：「其他工商服務業」－「人力供應業
      」，乃按人力仲介業（行業標準代號：7901-12 ）同業利
      潤標準淨利率30﹪，核定91年度營業淨利及全年所得額
      5,334,35 9元，為原告不利之認定；惟參以原告從事之主
      要營業項目為「戲劇演出、拍攝廣告及節目主持」，此亦
      為被告所不爭，並有原告與數位製作事業有限公司簽署補
      充合約書、與八大電視股份有限公司簽署主持合約書附本
      院卷內可稽，系爭合約中所指之履行義務主體即為徐熙娣
      本身。況徐熙娣於系爭年度營業收入均係從事戲劇演出、
      廣告拍攝及節目主持之收入，核與「中華民國稅務行業標
      準分類」中之「技藝表演」之「其他技藝表演業務」定義
      相符，是以原告之主要營業活動確為「戲劇表演及節目主
      持」，詎料被告機關在決定原告之行業別時，竟不問原告
      營業活動特徵，捨選擇較接近「藝術表演業」之標準，另
      選取「人力派遣業」來定性，所為定性，在在彰顯均係背
      離事實類型，最不適當之歸類結果，故其定性自有違誤。
      因此被告機關以原告犬象工作室之主要營業項目為依約派
      遣人員主持節目、代言產品或參加表演節目，核屬「人力
      供應業」云云，按人力派遣業同業利潤標準淨利率30% ，
      核定全年所得額5,334 ,359元，應補稅額1,069,622 元，
      顯係將原告犬象工作室與徐熙娣割裂為二個不同之主體觀
      之，容有違誤。
（四）依上揭財政部87年2月編印之中華民國稅務行業標準分類
      中關於「人力供應業」之說明：「凡從事職業介紹或人力
      仲介、派遣、接受委託招募員工之行業均屬之。模特兒經
      紀亦歸入本細類。但政府機構所屬之國民就業輔導中心及
      服務站應歸入9111（政府機關）細類。」，準此，以模特
      兒與經紀公司為例，兩者係屬不同之權利主體，且經紀公
      司主要之營業項目係在於為模特兒介紹工作機會，並依其
      工作之報酬抽取一定成數之佣金，故模特兒經紀應歸類為
      人力供應業。惟反觀本件原告犬象工作室與徐熙娣本為一
      體，且犬象工作室中從事技藝表演之人亦僅為徐熙娣一人
      ，此亦為被告所不爭，並有上揭合約可參。徐熙娣從事技
      藝表演即為犬象工作室從事技藝表演，是犬象工作室之稅
      務行業分類應為「其他技藝表演」。此外，犬象工作室（
      即徐熙娣）之經紀公司實為數位製作事業有限公司，此有
      經紀合約書、補充合約書可資為證，是徐熙娣並非接受犬
      象工作室之派遣而從事演藝工作。犬象工作室既屬獨資商
      號，並無獨立之人格，以該商號為營業，所生權利義務仍
      歸諸出資之個人，商號與個人名稱雖異，實非不同權義主
      體；是縱認犬象工作室與徐熙娣雖均得為稅法上之課稅主
      體，惟其間之法律關係為何，仍應依民法上之法律關係實
      際認定之。又「解釋意思表示，應探求當事人之真意，不
      得拘泥於所用之辭句」，民法第98條定有明文。準此犬象
      工作室與八大電視有限公司（下簡稱：八大公司）簽署之
      「主持合約書」第一條雖約定：「乙方同意於本合約期間
      內，由旗下經紀藝人『徐熙娣』（以下簡稱乙方藝人）主
      持甲方所製作之節目，節目名稱為『娛樂百分百』（以下
      簡稱本節目）。」，然該契約書之意旨乃八大公司聘請犬
      象工作室（即徐熙娣）主持節目，並依約給付報酬，故犬
      象工作室之報酬即為徐熙娣之報酬，是縱該契約之用詞為
      「…旗下經紀藝人…」，亦不妨害原告犬象工作室與徐熙
      娣係屬一體之認定。卷附原告所提示之部分合約書，固然
      以犬象工作室徐熙娣之名義與相對人簽定，然揆諸前揭說
      明，上揭等契約履行權利義務之主體仍為徐熙娣，而非犬
      象工作室，犬象工作室本身亦無與徐熙娣建構出「僱傭關
      係」之可能，更遑論是「派遣」或為徐熙娣出面爭取或仲
      介提供戲劇主持演出之機會，則徐熙娣以該商號為營業，
      所生權利義務仍歸諸出資之徐熙娣，換言之，徐熙娣始負
      有契約履行之義務，故被告指稱「合約主體實為原告非徐
      熙娣本人」云云，尚難採據。準此，原告犬象工作室之稅
      務行業應以徐熙娣與簽約公司依約參與主持、演出、代言
      等活動認定，而應屬上揭財政部87年2 月編印之中華民國
      稅務行業標準分類：「社會服務及個人服務業」--「技藝
      表演業」下之8610-99 「其他技藝表演」子類（91年7 月
      編印之行業標準分類：「其他技藝表演」子類代號則為
      8710-99 ，該行業別之同業利潤標準淨利率為17 %）。則
      依此行業類別計算本件原告91年度營利事業所得稅應補繳
      金額為500,247 元（詳細計算式如附件--此計算式亦為被
      告所不爭）。是原告主張被告機關核定補徵原告營利事業
      所得稅金額超過500,247 元部分，應予撤銷，自屬有據。
（五）被告雖主張原告非從事「中華民國稅務行業標準分類」--
      「其他技藝表演」中之魔術表演、馬戲團、說大鼓、說書
      、木偶戲演出或雜技表演，自不得歸類為「其他技藝表演
      業」；但查該行業標準分類「其他技藝表演」所舉之魔術
      表演、馬戲團、說大鼓、說書、木偶戲演出或雜技表演等
      ，僅係例示之性質，並非未列其內而性質屬技藝表演業者
      ，亦不得歸類為「其他技藝表演業」；實際上仍應依其行
      業性質而為認定，本件原告從事之主要營業項目為「戲劇
      演出、拍攝廣告及節目主持」，已如前述，核其營業活動
      ，無不依賴原告之才藝演出，行業性質上自應歸類為「其
      他技藝表演業」，被告機關置原告實際營業活動特徵與行
      業性質不顧，竟將原告行業性質歸類為「人力派遣業」，
      已背離事實類型，容非可採。
（六）被告機關援引本院95年度訴字第527、2688號判決及最高
      行政法院96年度裁字第3306號裁判，主張本件應為相同之
      認定；惟觀本院95年度訴字第527、2688號判決及最高行
      政法院96年度裁字第3306號裁判所揭情節，均係法人主體
      與旗下藝人（自然人）主體間之經紀關係，此與本件納稅
      義務主體為獨資商號，獨資商號與出資主間於民法上屬同
      一人格，無可能創設法律關係等情，顯非相同，自難以比
      附援引。再查，本院95年度訴字第527號判決意旨係以「
      …阿爾發傳播事業有限公司主要營業項目，為提供演藝人
      員吳宗憲予中國電視公司參與主持演出，並無製作、發行
      之營業行為。，與實際營業項目不符……」云云為由，認
      定阿爾發傳播事業有限公司應屬「人力仲介業」，反觀本
      件徐熙娣（即犬象工作室）之系爭92年度營業收入均係從
      事戲劇演出、廣告拍攝及節目主持之收入，核與徐熙娣（
      即犬象工作室）所簽訂之系爭廣告、主持等合約相符，自
      與「中華民國稅務行業標準分類」中之「技藝表演」及「
      其他技藝表演業務」定義相符，亦無與實際營業項目不符
      之情，是以，前揭判決所認定之事實顯與本案事實截然不
      同，被告恣意比附援引，要難可採；況其他個案判決，亦
      無拘束本案之效力。
（七）又被告主張原告本無需向台北市商業處及被告申請設立及
      營業登記，自願申報繳納非屬課徵範圍之營業稅，有悖於
      一般常情云云；惟所得稅法第11條第2項規定：「本法稱
      營利事業，係指公營、私營或公私合營，以營利為目的，
      具備營業牌號或場所之獨資、合夥、公司及其他組織方式
      之工、商、農、林、漁、牧、礦冶等營利事業。」是獨資
      、合夥及公司組織，均可成為營利事業。原告合法完成商
      業登記，並取得營利事業登記，並依法完納營業稅及營利
      事業所得稅，尚難謂悖於常情。至被告機關另主張原告不
      具組織性，且未有與資本主－徐熙娣獨立分離之財產以供
      運作，是原告雖具有營利事業型態，卻無實際營業之實，
      依據實質課稅，應將徐熙娣所提供其專業性勞務及個人受
      僱提供勞務所取得之收益轉而全數歸課徐熙娣個人綜合所
      得稅云云；惟原告之營業即為戲劇演出、廣告拍攝及節目
      主持，被告亦不否認原告確有營業之實。參諸獨資商號係
      由自然人出資，其財產仍歸屬出資之自然人個人，商號之
      經營更不以設有獨立分離之財產為必要，被告機關對於獨
      資商號之認識，已有誤解；另查實質課稅原則有其適用之
      要件及界限，納稅義務人如無濫用法律行為之形式及方式
      ，被告自不得恣意援引實質課稅原則作為課稅之依據，否
      則即屬違反租稅法律主義。是被告恣意切割認定徐熙娣始
      有表演之實，犬象工作室則無，並據以認定原告犬象工作
      室之主要營業項目為依約派遣人員主持節目、代言產品或
      參加表演節目，核屬「人力供應業」云云，按人力仲介業
      同業利潤標準淨利率30% ，核定全年所得額5,334,359,元
      應補稅額1,069,622元，容屬有誤。
五、綜上所述，原告犬象工作室與徐熙娣係屬同一體，所得產生
    之來源係為徐熙娣之表演收入，此與「人力供應業」之情形
    有別。原告主張犬象工作室之稅務行業應以徐熙娣與簽約公
    司依約參與主持、演出、代言等活動認定，而應屬財政部87
    年2 月中華民國稅務行業標準分類：「社會服務及個人服務
    業」--「技藝表演業」下之8610-99 「其他技藝表演」子類
   （91 年7 月編印之行業標準分類：「其他技藝表演」子類代
    號則為8710-99 ）依此行業類別計算本件原告91年度營利事
    業所得稅應補繳金額為500,247 元，容屬可採。被告機關按
    人力派遣業同業利潤標準淨利率30% ，核定原告全年所得額
    5,3 34,359元，應補稅額1,069,622 元，即有違誤，復查及
    訴願決定未予糾正，遞予維持，亦有未合。原告訴請將訴願
    決定及原處分（含復查決定）核定補徵原告營利事業所得稅
    金額超過500,247 元部分，予以撤銷，為有理由，應予准許
    。
六、本件判決基礎已經明確，兩造其餘主張或陳述，與判決結果
    無影響，不再一一論述。
七、據上論結，本件原告之訴為有理由，爰依行政訴訟法第98條
    第1項前段，判決如主文。
中    華    民    國    97    年    11    月    20    日
              台北高等行政法院第六庭
                      審 判 長法  官   林文舟
                              法  官   陳鴻斌
                              法  官   許瑞助
上為正本係照原本作成。
如不服本判決，應於送達後20日內，向本院提出上訴狀並表明上
訴理由，如於本判決宣示後送達前提起上訴者，應於判決送達後
20日內補提上訴理由書（須按他造人數附繕本）。
中    華    民    國    97    年    11    月    20    日
                              書記官   吳芳靜


司法院資訊處製作；財團法人民間司法改革基金會備份。
